【裁判字號】    90,交抗,738
【裁判日期】    901030
【裁判案由】    聲明異議
【裁判全文】
臺灣高等法院臺中分院刑事裁定                      九十年度交抗字第七三八號
    抗  告  人
    即受處分人  甲○○
右抗告人因聲明異議案件，不服臺灣臺中地方法院中華民國九十年九月二十七日所為
裁定（九十年度交聲字第一九七號）提起抗告，本院裁定如左：
    主  文
抗告駁回。
    理  由
一、原審裁定以抗告人即受處分人（以下簡稱抗告人）甲○○於民國（下同）九十年
    五月十六日十五時二十分駕駛ＯＭ─三四九五號自小客車，行經國道一號高速公
    路二四七公里處之收費站區南向時，因靠邊停車休息為警查獲舉發之事實，為受
    處分人所不爭執，並有內政部警政署國道公路警察局於九十年五月十六日填具之
    公警局交字第Ｚ00000000號舉發違反道路交通管理事件通知單一紙附卷
    可稽，應堪信為真實。又抗告人對於其違規事實雖辯稱：當時係因身體不適，所
    以才在上開收費站靠邊休息，並未在該處任意停車睡覺等語，惟按前揭規定，抗
    告人既駕駛汽車行駛於高速公路，除於規定之停車處外，自不得於收費站區停車
    。又抗告人當時並無符合前揭規定所稱得於上開收費站停車之特殊狀況，亦非前
    開規定所稱之執行任務或經高速公路管理機關核准之拖吊車輛，是以，縱使抗告
    人確係因精神狀況不佳而停車於該收費站，並未在該處停車睡覺之情為真實，亦
    無礙其違規事實之成立。綜上所述，抗告人既明知其當時精神狀況不佳，即不應
    駕駛汽車行駛於高速公路，更不得以此為在前開地點停車休息之論據，是抗告人
    所辯，尚不可採，其違反道路交通管理條例第三十三條之事實，堪予認定。從而
    ，原處分機關援引首揭規定，裁處受處分人罰鍰三千元，並記違規點數一點，並
    無不當。而駁回抗告人之異議聲明，經核尚無不合，應予維持。
二、抗告意旨略以：裁定書理由三中所稱：「受處分人既明知其當時精神狀況不佳，
    即不應駕駛汽車行駛於高速公路」，抗告人認為並非所有精神狀況不佳，均早有
    癥兆，抗告人經長途開車，到休息站附近精神狀況不佳，亦為駕駛人常有之事實
    ，不應主觀認定。抗告人始終以為係確保行車安全，於收費站區，南側做短暫休
    息，乃為緊急避難之不得已措施，亦應屬裁定書中理由二所謂得暫停之特殊狀況
    嚴重影響行車安全內合理之理由等語，提出抗告。
三、惟按汽車行駛高速公路，除於規定之停車處外，不得在路肩及路肩外、中央分隔
    帶、隧道內、交流道或收費站區停車。但遇有濃霧、濃煙、強風、大雨等特殊狀
    況嚴重影響行車安全時，得在路肩暫停，視線清晰時，應恢復行駛。執行任務之
    救護車、消防車、警備車、工程車、救濟車及經高速公路管理機關核准之拖吊車
    輛，得不受前項之限制，但應依規定裝置明顯標識。又汽車行駛於高速公路或設
    站管制之道路，而不遵管制之規定者，處汽車駕駛人新臺幣 (下同) 三千元以上
    六千元以下罰鍰；而汽車駕駛人違反道路交通管理處罰條例第三十三條規定者，
    除依該條款處罰鍰外，並記違規點數一點。高速公路交通管制規則第十二條、道
    路交通管理處罰條例第三十三條、第六十三條第一項第一款分別定有明文。本件
    被告於收費站區停車並非在因遇有濃霧、濃煙、強風、大雨等特殊天候狀況嚴重
    影響行車安全之際，而係因個人精神狀況不濟之際，且高速公路設有多處交流道
    及休息區，抗告人如發現精神不濟，應即可下交流道或在前一休息區即進入休息
    區內休息，而無擅自停於禁止停車之收費站區。況依卷附內政部警政署國道公路
    警察局舉發違反道路交通管理事件通知單本件抗告人違規事實欄所載「於左述時
    段在收費站區任意停車（睡覺）於後方未擺放三角標誌（自稱後有電線桿）」等
    字樣（詳原審卷第五頁），可證抗告人於高速公路之收費站區停車並未擺放三角
    警告標誌，極易影響往來行車之安全，是抗告人上開於收費站區停車，顯非得暫
    時停車之特殊狀況，且亦非為嚴重影響行車安全內合理之理由至明。從而抗告人
    以其始終以為係確保行車安全，於收費站區，南側做短暫休息，乃為緊急避難之
    不得已措施，且為得暫停之特殊狀況而為嚴重影響行車安全內合理之理由等語，
    即無理由，應予駁回。
四、據上論斷，應依道路交通案件處理辦法第二十六條、刑事訴訟法第四百十二條，
    裁定如主文。
中      華      民      國      九十     年       十      月    三十    日
                                  臺灣高等法院臺中分院刑事第三庭
                                      審判長法  官  方  艤  駐
                                            法  官  劉  連  星
                                            法  官  胡  忠  文
右正本證明與原本無異。
不得再抗告。
                                書記官  粘  銘  環
中      華      民      國      九十     年       十      月    三十一  日
                                                                        Ｉ


司法院資訊處製作；財團法人民間司法改革基金會備份。
